臺灣新竹地方法院民事裁定  
110年度抗字第63號
抗  告  人  彭及臺    住新竹縣○○鎮○○里00鄰○○○000                          號


相  對  人  陳保宏  


上列當事人間聲請拍賣抵押物事件，抗告人對於民國110年7月28
日本院110年度司拍字第101號裁定提起抗告，本院裁定如下：
    主  文
抗告駁回。
抗告程序費用新臺幣壹仟元由抗告人負擔。
    理  由
一、按抵押權人，於債權已屆清償期，而未受清償者，得聲請法
    院，拍賣抵押物，就其賣得價金而受清償；其規定準用於最
    高限額抵押權，民法第873條、第881條之17分別定有明文。
    又聲請拍賣抵押物係屬非訟事件，於最高限額抵押，法院祇
    須就抵押權人提出之文件為形式上審查，如認其抵押權已依
    法登記，並有抵押權登記擔保範圍之債權存在，且債權已屆
    清償期而未受清償，即應為准許拍賣抵押物之裁定；至於法
    院所為准許與否之裁定，無確定實體法上法律關係存否之效
    力，債務人或抵押人否認各該文件為真正，對抵押債權及抵
    押權之存否如有爭執，應另循訴訟途徑以謀解決，不得僅依
    抗告程序聲明其有爭執，並據為廢棄拍賣裁定之理由（最高
    法院51年台抗字第269號、93年度台抗字第905號、94年度台
    抗字第631號、94年度台抗字第270號裁判意旨參照）。
二、相對人於原審聲請意旨略以：抗告人即債務人於民國108年3
    月26日，以其所有如附表所示之不動產（下稱系爭不動產）
    為擔保，設定新臺幣（下同）30萬元之最高限額抵押權（下
    稱系爭抵押權），用以擔保其對相對人債務之清償，並經登
    記在案。因抗告人向相對人借款20萬元，約定利息按月利率
    1.5%計算，違約金以每萬元每日10元計算，清償期為110年3
    月21日，而抗告人已累積22個月之利息及違約金未付，現共
    積欠30萬元債務，並已屆清償期而未能清償，為此聲請拍賣
    抵押物以資受償等語。
三、抗告意旨略以：抗告人先前有與相對人、介紹人羅貞成及地
    政士王梓譯，約定更改利息計算及清償日期等，故相對人聲
    請拍賣抵押物，於法不合，不應准許。並聲明：㈠原裁定廢
    棄。㈡相對人之聲請駁回。
四、經查，相對人主張之事實，業據其於原審提出土地登記第一
    類謄本、抵押權設定契約書、借據、借款約定書、本票及他
    項權利證明書等件為證（附於原審卷）。而系爭抵押權係為
    擔保債務人即抗告人對相對人現在（包括過去所負現在尚未
    清償）及將來在本抵押權設定契約書所定最高限額內所負之
    債務，包括借款、票據及其他與授信有關之債務包括利息、
    遲延利息、違約金及對債權取得執行名義之費用，此有抵押
    權設定契約書在卷可查。原審依相對人提出之上開商業本票
    ，及借據所載借貸期間為108年3月22日起至110年3月21日止
    ，為形式上之審查，認為系爭抵押權所擔保之債權清償期業
    已屆期而未受清償，符合民法第873條規定，因而裁定准許
    相對人拍賣抵押物之聲請，經核尚無不合。至抗告人雖主張
    兩造就借款利息及清償日期有合意變更，或債權金額不實等
    情，惟此等抗辯係屬實體爭執，非形式審查之本件非訟程序
    所能審認，抗告人若就此法律關係有爭執，應另提訴訟以求
    解決，不得執為廢棄原裁定之理由。從而，抗告人提起本件
    抗告，指摘原裁定不當，為無理由，應予駁回。
五、據上論結，本件抗告為無理由。依非訟事件法第46條、第21
    條第2項、第24條第1項，民事訴訟法第495條之1第1項、第4
    49條第1項、第95條、第78條，裁定如主文。
中　　華　　民　　國　　110 　年　　12　　月　 10　　日
                  民事第二庭  審判長法  官  彭淑苑
                                    法  官  傅伊君
                                    法  官  周美玲
附表（土地）：
編 號 土地坐落     面    積 權利範圍  縣  市 鄉鎮市區 段 小段 地號 平方公尺   1 新竹縣 新埔鎮 汶水坑  216 717 1分之1 
本裁定僅得以適用法規顯有錯誤為理由提起再抗告。如提起再抗
告，應於裁定送達後10日內委任律師為代理人向本院提出再抗告
狀，並繳納再抗告費新臺幣1,000元。
中　　華　　民　　國　　110 　年　　12　　月　　10　　日
                                    書記官  林琬茹